【裁判字號】    90,訴,1905
【裁判日期】    901214
【裁判案由】    電業法等
【裁判全文】
臺灣板橋地方法院刑事判決                          九十年度訴字第一九五號
    公  訴  人  臺灣板橋地方法院檢察署檢察官
    被      告  乙○○
右列被告因竊盜案件，經檢察官提起公訴 (九十年度偵字第一一五二０號），本院判
決如左：
    主  文
乙○○損壞公務員委託第三人掌管之文書，處有期徒刑伍月，如易科罰金以參佰元折
算壹日。
    事  實
一、乙○○自民國九十年五月起在台北縣板橋市○○街八十三號一樓經營「網那走生
    活資訊網路店」，使用編號0000000號電錶，其為減少電費支出，竟於同
    年六月間，意圖為自己不法之所有，基於妨害公務及違反電業法（即竊電）之犯
    意，將臺灣電力股份有限公司委託用戶保管而裝設在前址之電錶上所裝置之封印
    鎖及封印鉛塊予以損壞，於電錶電壓線圈加裝二極體，改變電度表內之齒輪，致
    電表計量失準，而竊取電能。嗣臺灣電力公司稽查員李文煌於九十年七月六日中
    午十二時三十分許發現電錶封印鎖遭損壞而會同警方至現場查獲上情，並扣得封
    印鎖一只及電錶一個。
二、案經臺灣電力公司報請臺北縣警察局海山分局移送臺灣板橋地方法院檢察署檢察
    官偵查起訴。
    理  由
一、訊據被告乙○○矢口否認有何竊電行為，辯稱：伊於九十年五月間頂下該店，於
    九十年六月間，有一位自稱台電人員，向伊遊說裝置一個省電器，伊不太清楚而
    同意安裝，並支付安裝費一萬元，因電費是二個月繳納一次，因此伊亦不清楚電
    費減少很多云云。經查，被告自鄭勝中頂下該店面的時間為九十年五月三日許，
    此經證人鄭勝中於偵查中證稱翔實，並有頂讓合約書一紙為憑。次查，被告因前
    揭竊電之行為，已遭臺電公司追償電費新臺幣（下同）十五萬七千零七十四元，
    此業經證人甲○○於偵查中證稱無誤，且為被告所不否認，並有追償電費計算單
    一紙附卷可稽，因此被告確因前揭加裝二極體，享有所費不貲之電費減少亦屬實
    情。再查，在前揭電表加裝二極體後，能享有電費減少利益之人，僅係被告獨資
    經營之前揭網路店，他人不可能在被告未予同意之情形下，自付成本費用而為無
    益行為之必要，且在被告前揭店面換裝電表後，平均月（以九十年七月十二日至
    九十年八月十四日為基準）用電量為四千六百二十度，而於加裝二極體之期間，
    月用電量為三千三百四十九度（九十年五月二日至九十年七月二日共用電六千六
    百九十八度），亦足顯見前揭店面加裝二極體後之省電情節，此亦有前揭店面之
    臺北縣政府營利事業登記證及臺電公司出具之用戶繳費紀錄一紙可佐。末查，被
    告竊電情節，亦有台電公司之實地調查書、用電戶基本資料、照片二紙附卷可參
    及封印鎖一只、電表一個扣案可證。況被告支付一萬元安裝省電器，所費不少，
    於安裝時自應瞭解安裝情形，是以其對於電錶拆裝應有所瞭解，所辯不知情，核
    屬避就之詞，殊無可採。本件事證明確，被告犯行堪以認定。
二、按臺電公司在用戶電錶上裝置之封印，一面刻有電力公司或臺電字樣，一面印有
    閃光圖案，既用以證明為電力公司所加封，即與刑法第二百二十條所稱足以表示
    其用意之證明者相當，自應以文書論，且已隨同出租之電錶，由用戶保管，如加
    以毀壞，即應成立同法第一百三十八條毀壞公務員委託第三人掌管之文書罪（六
    十六年一月二十四日最高法院六十六年度第一次刑庭庭推總會議決議可資參照）
    。被告在上開時地，將臺電公司委託其保管之電錶上所裝置之封印鎖加以損壞，
    致電表計量失準，而竊取電能，核其所為係犯刑法第一百三十八條損壞公務員委
    託第三人掌管之文書罪及電業法第一百零六條第三款之竊電罪。被告所犯上開損
    壞公務員委託第三人掌管之文書罪及竊電罪間，有方法結果之牽連關係，應依刑
    法第五十五條之規定從一重之損壞公務員委託第三人掌管之文書罪處斷。爰審酌
    被告為減少電費負擔，竟損壞封印鎖並變更齒輪，致電表計量失準，而竊取電能
    ，及其犯罪之動機、目的、手段、犯罪所生之危害及犯罪後態度等一切情狀，量
    處如主文所示之刑，並諭知易科罰金之折算標準。
據上論斷，應依刑事訴訟法第二百九十九條第一項前段，電業法第一百零六條第三款
、刑法第一百三十八條、第五十五條、第四十一條第一項前段、罰金罰鍰提高標準條
例第二條，判決如主文。
本案經檢察官馬中琍到庭執行職務。
中      華      民      國    九十      年     十二     月     十四     日
                                    臺灣板橋地方法院刑事第二庭
                                        法  官  黃  惠  瑛
右正本證明與原本無異。
如不服本判決，應於判決送達後十日內，向本院提出上訴狀。
                                        書記官  陳  旻  源
中      華      民      國    九十      年     十二     月     十七     日
附錄本案論罪科刑法條全文：
電業法第一百零六條
有左列行為之一者為竊電，處五年以下有期徒刑、拘役或五百元以下罰金：
一、未經電業供電，而在其供電線路上私接電線者。
二、繞越電度表或其他計電器，損壞或改動表外之線路者。
三、損壞或改變電度表、無效電力計、其他計電器之構造，或以其他方法使其失效不
    準者。
四、在電價較低之線路上，私接電價較高之電器者。
五、包燈用戶，在原定電燈盞數及瓦特數以外，私自增加盞數或瓦特數者。
六、電力用戶，在原申請馬力數、數或仟伏安數以外，私自增加馬力數、數或仟
    伏安數者。
刑法第一百三十八條
毀棄、損壞或隱匿公務員職務上掌管或委託第三人掌管之文書、圖畫、物品，或致令
不堪用者，處五年以下有期徒刑。


司法院資訊處製作；財團法人民間司法改革基金會備份。
